【裁判字號】    99,交簡上,66
【裁判日期】    990430
【裁判案由】    過失傷害
【裁判全文】
臺灣高雄地方法院刑事判決            99年度交簡上字第66號
上  訴  人
即  被  告  乙○○
上列上訴人因被告過失傷害案件，不服本院民國99年2月1日98年
度審交簡字第436 號第一審判決（聲請簡易判決處刑案號：臺灣
高雄地方法院檢察署98年度偵字第27019 號），提起上訴，本院
管轄之第二審合議庭判決如下：
    主  文
上訴駁回。
    事  實
一、乙○○於民國98年3月26日下午3時30分許，騎乘車號YAQ-57
    3 號重型機車（下稱A 車），沿高雄市○○區○○路慢車道
    南往北方向行駛，行經同路段800 號之新光國小前時，本應
    注意與前車之間必須保持隨時可以煞停之距離，且應注意車
    前狀況，並隨時採取必要之安全措施。而依當時天候晴、市
    區○○道路路面乾燥、無缺陷、無障礙物、視距良好之情形
    ，並無不能注意之情事，竟疏未注意及此，適甲○○騎乘車
    號YZI-095 號輕型機車，在其前方同向行駛，為了停等紅燈
    而減速停車時，乙○○因閃煞不及，致其所騎乘機車之車頭
    撞上甲○○所騎乘機車之車尾，致甲○○人車倒地，因而受
    有胸壁挫傷、軀幹表淺損傷之傷害。俟警方獲報到場處理，
    乙○○當場向警員表示為上開機車之駕駛人，於有偵查權限
    之公務員未發覺犯罪嫌疑人前即自首而接受裁判。
二、案經甲○○訴由臺灣高雄地方法院檢察署檢察官偵查後聲請
    簡易判決處刑。
    理  由
壹、程序部分：
    按被告以外之人於審判外之陳述，雖不符前4 條（即刑事訴
    訟法第159 條之1 至之4） 之規定，而經當事人於審判程式
    同意作為證據，法院審酌該言詞陳述或書面陳述作成時之情
    況，認為適當者，亦得為證據。當事人、代理人或辯護人於
    法院調查證據時，知有第159 條第1 項不得為證據之情形，
    而未於言詞辯論終結前聲明異議者，視為有前項之同意，刑
    事訴訟法第159 條之5 定有明文。經查，檢察官、被告乙○
    ○於本院言詞辯論終結前，就本判決所引用下列各項屬於審
    判外陳述之證據，知有第159 條第1 項不得為證據之情形，
    均未聲明異議，且本院審酌該證據作成情況均無不適當之情
    形，是依上開規定，認得作為本案證據。
貳、貳、實體部分：
一、上揭事實，業據被告乙○○於本院審理時坦承不諱（見院二
    卷第29頁背面），核與證人即告訴人甲○○於偵訊時證訴之
    情節相符（見偵卷第33至35頁）；復有道路交通事故調查報
    告表(一)、(二)、道路交通事故現場圖、高雄市政府警察局交通
    大隊事故分析研判表、酒精測定紀錄表、高雄市立聯合醫院
    診斷書及現場照片10張等件附卷可稽（見偵卷第5 、6 、17
    至21、24、26至30頁），足徵被告之自白與事實相符，堪信
    為真實。
二、按汽車行駛時，駕駛人應注意車前狀況及兩車併行之間隔，
    並隨時採取必要之安全措施，道路交通安全規則第94條第3
    項定有明文。查被告為考領駕照之駕駛人，有公路監理電子
    閘門證號查詢機車駕駛人資料可證，是被告對此自應知悉。
    又被告騎乘上開機車行經上開地點，依卷附道路交通事故調
    查報告表之記載觀之，當時市區○○道路路面乾燥、無缺陷
    、無障礙物、視距良好之情形，並無不能注意之情事，竟疏
    未注意車前狀況，致其所騎乘機車之車頭撞上告訴人所騎乘
    機車之車尾，告訴人因而受有上開傷害，其行為自有過失。
    且該過失駕駛行為與告訴人之傷害結果間，顯具有相當因果
    關係甚明。
三、核被告乙○○所為，係犯刑法第284 條第1 項前段之過失傷
    害罪。又被告於肇事後而警察機關尚未知悉犯罪事實及發覺
    犯罪人前，主動向到場處理之員警坦承肇事，並自願接受裁
    判之情，有高雄市○○○○○道路交通事故肇事人自首情形
    紀錄表在卷可佐（見偵卷第22頁）。是被告符合刑法第62條
    前段自首之規定，爰依法減輕其刑。被告上訴意旨以原審量
    刑過重為由，向本院提起上訴，請求撤銷原判決，改判較輕
    之刑。惟按法官於有罪判決中，究應如何量處罪刑，為實體
    法賦予審理法官裁量之刑罰權事項，法官行使此項裁量權，
    自得依據個案情節，參諸刑法第57條所定各款犯罪情狀之規
    定，於該法定刑度範圍內，基於合義務性之裁量，量處被告
    罪刑，此項量刑之裁量權，乃憲法所保障法官獨立審判之核
    心，法院行使此項裁量權，雖非得任意為之，仍應受一般法
    律原理原則之拘束，即仍須符合法律授權之目的、法律秩序
    之理念、國民法律感情及一般合法有效之慣例等規範，尤其
    應遵守比例原則及平等原則之意旨，否則即可能構成裁量濫
    用之違法（最高法院86年度台上字第7655號判決意旨參酌）
    ，然如非有裁量逾越或裁量濫用之明顯違法情事，自不得擅
    加指摘其違法或不當，即使上級法院對下級法院裁量權之審
    查，亦應同此標準，此不僅在保障法官不受任何制度外之不
    當干涉，更保障法官不受制度內的異質干涉，此方符憲法第
    80條所宣示獨立審判之真義；易言之，量刑輕重係屬事實審
    法院得依職權自由裁量之事項，苟已斟酌刑法第57條各款所
    列情狀而未逾越法定刑度，不得遽指為違法（最高法院72年
    台上字第6696號、75年台上字第7033號判例意旨可資參照）
    。又在同一犯罪事實與情節，如別無其他加重或減輕之原因
    ，下級審量定之刑，亦無過重或失輕之不當情形，則上級審
    法院對下級審法院之職權行使，原則上應予尊重（最高法院
    85年度台上字第2446號判決可資參酌）。是原審以被告罪證
    明確，因而適用刑事訴訟法第449 條第2 項、第454 條第2
    項，刑法第284 條第1 項前段、第62條前段、第41條第1 項
    前段，刑法施行法第1 條之1 等規定，並審酌被告駕車疏未
    注意車前狀況，未保持可以煞停之距離，致與告訴人甲○○
    所騎乘之機車發生擦撞而肇事，並致告訴人受有非輕之傷害
    ，且尚未與告訴人達成和解，行為實有不該；及考以被告素
    行良好，有臺灣高等法院被告前案紀錄可參，犯後坦承犯行
    ，態度尚佳等一切具體情狀，量處拘役40日，並諭知易科罰
    金之折算標準。經核原判決認事用法均無違誤，量刑亦稱妥
    適。綜上，被告上訴意旨指摘原審量刑過重，請撤銷改判較
    輕之刑，為無理由，應予駁回。
據上論斷，應依刑事訴訟法第455 條之1 第1 項、第3 項、第36
8 條，判決如主文。
本案經檢察官丙○○到庭執行職務。
中    華    民    國    99    年    4    月    30    日
                  刑事第二庭  審判長法  官  吳進寶
                                    法  官  施盈志
                                    法  官  羅立德
以上正本證明與原本無異。
不得上訴。
中    華    民    國    99    年    4    月    30    日
                                    書記官  林慧君
附錄本案論罪科刑法條全文：
刑法第284條：
因過失傷害人者，處 6 月以下有期徒刑、拘役或 5 百元以下罰
金，致重傷者，處 1 年以下有期徒刑、拘役或 5 百元以下罰金
。
從事業務之人，因業務上之過失傷害人者，處 1 年以下有期徒
刑、拘役或 1 千元以下罰金，致重傷者，處 3 年以下有期徒刑
、拘役或 2 千元以下罰金。

司法院資訊處製作；財團法人民間司法改革基金會備份。
